【裁判字號】    97,簡上,21
【裁判日期】    971021
【裁判案由】    債務人異議之訴
【裁判全文】
臺灣花蓮地方法院民事裁定              97年度簡上字第21號
上  訴  人  甲○○
訴訟代理人  李殷財律師
被上訴人    乙○○
                      巷1之1號
訴訟代理人  魏辰州律師
上列當事人間請求債務人異議之訴事件，上訴人對於中華民國97
年1月9日本院96年度花簡字第284號第一審判決提起上訴，上訴
人為訴之追加，本院裁定如下：
    主  文
上訴人追加之訴駁回。
追加之訴訴訟費用由上訴人負擔。
    理  由
一、按訴之變更或追加，非經他造同意，不得為之。但第255條
    第1項第2款至第6款情形，不在此限。民事訴訟法第446條第
    1項定有明文。故在第二審為訴之變更或追加，因涉及審級
    利益問題，除有民事訴訟法第255條第1項第2款至第6款情形
    外，非經他造同意，不得為之。
二、本件上訴人即原告請求被上訴人即被告給付新台幣（下同）
    687,918元，於原審係主張依強制執行法第15條規定提起第
    三人異議之訴，兩造並於原審協商簡化爭點為：上訴人就系
    爭建物之全部有無事實上處分權（即上訴人與陳富憲是否共
    同出資購買系爭土地及建物，且約定系爭建物歸上訴人所有
    ），有原審卷64、81頁言詞辯論筆錄可參。嗣上訴人於97年
    5月8日民事上訴理由狀中，亦記載其主張上訴人就系爭建物
    有事實上處分權之事實及理由（本院卷16至20頁），然於97
    年8月1日所提出之民事爭點整理狀(一)及97年8月13日準備程
    序中，卻追加依民法第184條第1項前段、第767條前段、第
    179 條前段規定為請求，復提出新攻擊防禦方法如：主張
    系爭建物係在設定抵押權之前所建，應不得併附拍賣，另聲
    請傳喚陳丕勳等4名證人，提出隱名合夥之主張，並聲請
    傳喚陳丕勳等4名證人，主張指封錯誤顯有故意過失，
    主張適用或類推適用民法第767條規定，主張被上訴人有
    不當得利云云（本院卷44至48頁書狀、68頁筆錄），惟被上
    訴人不同意上訴人追加新訴，而上開追加新訴之基礎事實為
    系爭建物不應併付拍賣，及上訴人與其他合夥人出資購買系
    爭建物暨指封有無錯誤等爭議，與原訴之基本事實為「上訴
    人與陳富憲是否共同出資購買系爭土地及建物，且約定系爭
    建物歸上訴人所有，上訴人就系爭建物有無事實上處分權」
    之爭議，追加前後之訴之基礎事實並非同一，亦非因情事變
    更，而以他項聲明代最初聲明，核與民事訴訟法第255條第1
    項第2款、第4款所定之情形不符，亦不符合同條項第3、5、
    6 款之情形，則上訴人前開追加之訴，未具備訴之追加要件
    ，自不應准許。
三、據上論結，本件上訴人追加之訴為不合法，爰裁定如主文。
中    華    民    國    97    年    10    月    21    日
                      臺灣花蓮地方法院民事庭
                          審判長法官  湯文章
                          法      官  劉柏駿
                          法      官  楊碧惠
以上正本係照原本作成。
如對本裁定抗告須於裁定送達後10日內向本院提出抗告狀 (須附
繕本)，並繳納抗告費新臺幣1,000元。
中    華    民    國    97    年    10    月    22    日
                          法院書記官  紀龍年


司法院資訊處製作；財團法人民間司法改革基金會備份。
